臺灣桃園地方法院刑事判決　　　　　　　　　　　　八十九年度易字第二三五三號
　　公　訴　人　臺灣桃園地方法院檢察署檢察官
　　被　　　告　甲○○
右列被告因竊盜案件，經檢察官提起公訴（八十九年度偵字第九九三九號），本院判
決如左：
    主  文
甲○○無罪。
    理  由
一、公訴意旨略以：被告甲○○意圖為自己不法之所有，於民國八十九年三月九日凌
    晨零時許，在桃園縣桃園市○○路四號前，竊取乙○○所有車牌號碼ＴＯＪ─二
    五六號機車一部，嗣於同年六月間經警查獲。因認被告涉有刑法第三百二十條第
    一項竊盜罪嫌。
二、本件公訴人認被告涉有右揭犯罪，係以被害人乙○○指稱前開機車失竊時間與被
    告辯稱該車係「小偉」騎去交給伊之時間相近，而與常情有違，及被告辯稱伊未
    騎用過該車云云亦與同案被告丙○○所證其見被告騎乘該機車，才向被告借車並
    一同騎乘前往夢想家撞球店等語相佐，及被害人乙○○之指訴筆錄、車輛失竊電
    腦單附卷為其主要論據。訊據被告甲○○堅決否認竊盜犯行，辯稱：ＴＯＪ－二
    五六號機車係伊朋友綽號「小偉」之男子在八十九年三月上旬時把車子騎到伊住
    處放的，說要借伊騎用，後來隔天伊再將該車借給丙○○使用，當天丙○○將該
    車還給伊後，「小偉」即又在隔天把車騎走，現不知該車在何處等語。
三、按犯罪事實，應依證據認定之，無證據不得推定其犯罪事實。又不能證明被告犯
    罪者，應諭知無罪之判決，刑事訴訟法第一百五十四條、第三百零一條第一項分
    別定有明文。次按事實之認定，應憑證據，如不能發現相當證據，或證據不足以
    證明，自不能以推測或擬制之方法，以為裁判基礎；又認定不利於被告之事實，
    該依積極證據，苟積極證據不足為不利於被告事實之認定時，即應為有利於被告
    之認定，更不必有何有利之證據，最高法院分別著有四十年台上字第八六號、三
    十年上字第八一六號判例足資參照。
四、經查（一）系爭ＴＯＪ－二五六號機車係被害人乙○○所有於八十九年三月八日
    凌晨零時許，在桃園縣桃園市○○路四號前遭竊等情，業據被害人乙○○於警訊
    時指訴綦詳，並有車輛竊盜、車牌失竊資料個別查詢報表－查詢車輛認可資料一
    份在卷足佐，堪認前開ＴＯＪ－二五六號機車為失竊之物無訛。（二）惟查被告
    甲○○自始至終均否認有於右揭時、地，竊取前開ＴＯＪ－二五六號機車，且稱
    該車係綽號「小偉」之友人於八十九年三月九日凌晨零時許騎來放在伊位於桃園
    市○○○街「紫金城大樓」住處地下室，後來該車借給丙○○使用，同年月十日
    下午「小偉」即將該車騎走等語，而本件係因被告甲○○將前開機車於八十九年
    三月九日晚間六時許，借予丙○○騎用，嗣丙○○於同日晚間七時二十分許，騎
    乘該機車行經桃園市○○路時，因未戴安全帽及無照駕駛為警欄檢盤查時開單告
    發，且時因被害人乙○○尚未報案，致告發員警無從得知該車為贓車而逕由丙○○離去，嗣被害人乙○○收受交通違規告發單並向交通部公路局新竹區監理所桃
    園監理站申訴該車遭竊，再由該監理站函請舉發之桃園縣警察局查明，經丙○○
    供述該車係向被告甲○○借用後始循線查獲被告一節，業據證人丙○○於警訊時
    證述明確，復有前述車輛竊盜、車牌失竊資料個別查詢報表－查詢車輛認可資料
    、交通部公路局新竹區監理所桃園監理站八十九年六月十二日違稽Ａ第八九０二
    五一０號函、該監理站陳述單、桃園縣警察局舉發違反道路交通管理事件通知單
    、車輛車牌遺失證明單各一份附卷足參，堪認本件係因丙○○於右開時、地，騎
    乘向被告借用之前開機車為警開單告發後始再循線查獲被告甲○○等情無訛。另
    警方帶同丙○○至被告前開「紫金城大樓」住處並未尋得前開機車，復有丙○○
    八十九年六月二十六日警訊筆錄一份在卷足佐，綜上各情以觀，證人丙○○之證
    詞僅能證明其向被告甲○○借用前開機車之八十九年三月九日晚間六時許該時點
    ，被告確持有被害人乙○○所有前開遭竊之機車，然持有前開機車之原因，依一
    般社會生活經驗觀之，或係為竊盜，或為收受他人不法竊取，或為買受他人不法
    取得之物，或因不知情而取得，原因非僅一端，實難僅以被告持贓即推認被告係
    以竊盜或其他犯罪之手段取得該物，且被害人乙○○及證人丙○○均未親自見聞
    被告有於何時、地竊取該車，另被告與丙○○雖就被告將前開機車借予丙○○使
    用後究係丙○○騎乘該車搭載林振偉或係被告騎乘該車搭載丙○○途中為警盤查
    開單告發一節，所供及所證互有出入，然縱令被告確有騎乘過該車，亦不能單就
    此即指被告有何竊盜之犯行。（三）至被害人乙○○之指訴及車輛竊盜、車牌失
    竊資料個別查詢報表－查詢車輛認可資料，亦僅能證明被害人所有之前開機車確
    有遭竊情事，要難以被告曾持有被害人遭竊之機車，即為不利被告之認定。末查
    被告雖無法提供該名綽號「小偉」男子之年籍資料供本院調查，然亦無從據此即
    否定該人之存在，且被告所供前開機車係綽號「小偉」之友人於八十九年三月九
    日凌晨零時許將該機車交付予他之辯詞，縱令與被害人報案指述之失竊時間相同
    ，致被告否認犯罪事實所持之辯解或有不能成立之處，惟在非有其他積極證據足
    以證明其犯罪行為，亦不能遽為有罪之認定（最高法院三十年上字第八一六號判
    例可參照），況被害人乙○○報案時所指述之失竊時間亦未必即為正確之失竊時
    間，公訴人遽此推論被告即有竊盜犯行亦疏嫌速斷。此外本院復查無其他證據足
    認前開機車確係被告甲○○所竊取，不能證明被告犯罪，依法應諭知被告無罪之
    判決。
五、至被告是否另涉刑法贓物或侵占罪嫌，爰請檢察官另行偵辦。
據上論斷，應依刑事訴訟法第三百零一條第一項，判決如主文。
本案經檢察官張尹敏到庭執行職務。
中      華      民      國      九十一      年      六    月    十四    日
                                臺灣桃園地方法院刑事第三庭
                                    法  官  林惠霞
右正本證明與原本無異。
如不服本判決，應於送達後十日內，向本院提出上訴狀。
                                    書記官  吳仁心
中      華      民      國      九十一      年      六    月    十四    日
